【裁判字號】    92,簡上,36
【裁判日期】    920829
【裁判案由】    偽造文書
【裁判全文】
臺灣臺東地方法院刑事判決                          九十二年度簡上字第三六號
    上  訴  人  臺灣臺東地方法院檢察署檢察官
    上  訴  人
    即  被  告  甲○○
右列上訴人因被告偽造文書案件，不服本院臺東簡易庭中華民國九十二年五月十五日
九十二年度東簡字第一九九號第一審簡易判決（聲請案號：九十二年度偵字第七四一
號），提起上訴，本院合議庭第二審判決如左：
    主  文
上訴駁回。
    事實及理由
一、本案經本院審理結果，認第一審判決被告甲○○行使偽造私文書，足以生損害於
    公眾及他人，處有期徒刑三月，如易科罰金以參佰元折算壹日。臺東縣警察局東
    警交字第Ｔ00000000號舉發道路交通管理事件通知單移送聯、迴覆聯上
    偽造之「乙○○」署押各壹枚（共計貳枚）沒收之。認事用法及量刑均無不當，
    應予維持，並引用第一審判決書（含聲請簡易判決處刑書）記載之事實、證據及
    理由（如附件）。
二、被告上訴意旨略以：原審量刑過重，請求撤銷原審判決，並給予緩刑之宣告等語
    ，為無理由，應予駁回。
三、另公訴人上訴意旨略以：原審認被告甲○○所為係犯刑法第二百十六條、第二百
    十條之行使偽造私文書罪，固非無據。然本件被告事實上僅於臺東縣警察局大武
    分局森永派出所警員所製作之「東警交字第Ｔ00000000號舉發道路交通
    管理事件通知單」上之收受通知聯者欄內，偽簽「乙○○」之署名，並無製作其
    他任何文書。又上開通知單係警員依法本於職權所製作，自屬公文書，而通知單
    上之「收受通知聯者簽章欄」，僅為該通知單可記載事項之一部分，且與通知單
    之整體意思表示無從分割，自無就該通知單上之「收受通知聯者簽章欄」認定係
    另一文書之可能，蓋此種認定顯然與客觀所見之單一文書情況不合。至於最高法
    院八十年度台上字五一八○號判決及司法院（八二）廳刑（一）字第一一二二八
    號見解，以於該通知單上之「收受通知聯者簽章欄」偽簽他人姓名，即係「表示
    已收到該通知單之意思」，而將客觀上單一之文書分割為性質屬性完全不同之文
    書，應屬誤認。另於筆錄上偽簽他人名義，亦係「表示已閱覽筆錄內容確認與自
    己之陳述無誤之意思」，若依前述實務見解，亦應認係偽造私文書，何以通常均
    認定僅有「偽造署押」，是原審認事雖無不妥，然適用法律尚嫌未洽，爰提起上
    訴，請求撤銷原判決，更為適法之判決等語。
四、按在違反交通管理事件通知單移送聯簽名，用以證明收受該項通知單之意思表示
    及其收受之事實，該簽名部分，即具備私文書之性質，自非僅單純冒名偽造署押
    證明係本人而已，迭經最高法院明揭斯旨（參照最高法院七十七年台上字第四一
    一三號、八十年度台上字第五一八○號判決意旨）。至如在訊問筆錄上偽署他人
    姓名，因筆錄乃公務員所製作，受訊問人簽名其上僅係表示「已閱覽筆錄內容確
    認與自己之陳述無誤之意思」，簽後交還製作筆錄之人，亦無行使之意，非如上
    開通知單上之署名，有收受通知之意思表示，具有收據之性質，將之交付製作警
    員亦有行使之用意，是二者並不相侔，尚難比附援引。查本件被告在「東警交字
    第Ｔ00000000號舉發道路交通管理事件通知單」上之收受通知聯者欄內
    ，偽簽「乙○○」之署押後，將之交付開單之警員，因被告在上述通知單上偽造
    乙○○之署押，係表示收受該通知單之意思表示，具有收據（即文書）之性質，
    而其簽收後又將之交付開單之警員，亦有行使該私文書之意思與行為，其所為係
    犯刑法第二百十六條之行使同法第二百十條之偽造私文書罪。是檢察官上訴意旨
    請求撤銷原判決，亦為無理由，應併予駁回。
據上論斷，應依刑事訴訟法第四百五十五條之一第三項、第三百七十三條、第三百六
十八條，判決如主文。
本案經檢察官林圳義到庭執行職務
中     華     民     國     九十二     年     八       月     二十九    日
                                  臺灣臺東地方法院刑事庭
                                       審判長法  官  楊力進
                                             法  官  林卉聆
                                             法  官  柯姿佐
右正本證明與原本無異。
如不服本判決，應於判決送達後十日內向本院提出上訴狀。（須附繕本）
「切勿逕送上級法院」
                                             書記官  蘇美琴
中     華     民     國     九十二     年     九       月       十      日


司法院資訊處製作；財團法人民間司法改革基金會備份。
